【裁判字號】    91,訴,2498
【裁判日期】    920708
【裁判案由】    違反期貨交易法
【裁判全文】
臺灣臺中地方法院刑事判決                        九十一年度訴字第二四九八號
    公  訴  人  臺灣臺中地方法院檢察署檢察官
    被      告  甲○○
                丙○○
                丁○○
    共      同
    選任辯護人  劉北元
                楊俊彥
右列被告因違反期貨交易法案件，經檢察官提起公訴（九十一年度偵字第一九０六一
號），本院判決如左：
    主  文
甲○○、丙○○、丁○○共同未經許可，擅自經營期貨經理事業，各處有期徒刑柒月
，均緩刑貳年；如附表所示之物均沒收。
    事  實
一、甲○○、丙○○、丁○○均未曾受有期徒刑以上刑之宣告，分別自民國八十八年
    十一月間、八十八年七月二十六日、八十七年七月間起受僱於生匯財務顧問有限
    公司（代表人：乙○○（已經本院審結）、址設：臺中市○○路○段六六九號八
    樓，下稱生匯公司），由甲○○、丙○○擔任生匯公司客服部主任、丁○○擔任
    副理之職務；詎甲○○、丙○○、丁○○均明知外幣保證金交易屬於期貨交易法
    規範管理之範圍，依該法第八十二條第一項規定，經營期貨信託事業、期貨經理
    事業、期貨顧問事業或其他期貨服務事業，須經主管機關之許可並發給許可證照
    ，始得經營，竟自八十八年九月間起（甲○○自受僱時起），與生匯公司之代表
    人乙○○及其他生匯公司之成年客服人員，基於共同犯意之聯絡，為澳門利基金
    融集團（下簡稱利基集團）在臺灣地區招攬客戶，從事未經主管機關許可之期貨
    經理、顧問及仲介服務等事業。其經營方式為：由乙○○及公司客服部之人員即
    甲○○、丙○○、丁○○等人，向劉雅諾、戊○○、郭志忠等不特定客戶解說期
    貨交易中之外匯保證金（即槓桿保證金契約）交易之內容、操作方式及獲利情形
    ，並介紹客戶與利基集團簽訂「外匯、幣保證交易書」，嗣由客戶匯款一定數額
    保證金至利基集團設於澳門國際商業銀行帳戶後，即成為利基集團之客戶，可直
    接向利基集團下單或經由生匯公司向利基集團下單交易外匯。生匯公司並不定期
    提供外匯商品即時行情資訊、盤勢分析及買賣點予客戶，客戶可自行或授權委託
    生匯公司理財助理員全權代為操作買賣（即為客戶決定是否下單並為其下單），
    嗣後生匯公司則會於每月提供當月外匯買賣對帳單予該客戶瞭解盈虧，以此方式
    從事外匯保證金期貨交易之代客操作（即經理）、顧問及仲介服務等事業。該外
    匯保證金期貨交易方式為：
    (一)操作之外幣種類有歐元、英磅、日幣、瑞士法郎、加幣、澳幣等六種，以美金
      幣值漲跌標準計算盈虧。
    (二)由客戶或經生匯公司匯款至少二萬元以上美金之保證金至利基集團設於澳門國
      際商業銀行帳戶完成開戶，可下單交易，每次交易以「口」為單位，當日交割
      不須保證金，若須隔日以上交割則須美金二千元，客戶下單交易之額度為上開
      保證金之五十倍。
    (三)契約之輸贏以點值五點五（係國際合約單位，乃國際貨幣市場公告的一固定值
      ）計算，而契約每日之盈虧則以臺灣時間凌晨三點之美國紐約收盤價作為標準
      。
    (四)客戶下單後，訂買之契約保證金直接由客戶前開帳戶中扣除，而客戶並無法直
      接取得所買得之外匯（非現貨買賣），該外匯會匯至國外之帳戶，如客戶需要
      ，再從國外匯回自己之帳戶。
    (五)客戶下單後，利基集團會每筆收每口五十至八十美金之手續費，利基集團自手
      續費中每月派分新臺幣（下同）三十五萬元予生匯公司充作退佣金，如超過三
      十位客戶，每增加十位，則另加十五萬元之退佣金。
    迄八十九年四月中旬止，生匯公司總共交易外匯達二千五百餘口，賺取一百五十
    萬元之退佣金。嗣經法務部調查局臺中縣調查站至生匯公司所在上址搜索並扣得
    乙○○所有如附表所示之物，始知上情。
二、案經臺灣高等法院臺中分院檢察署檢察官自動檢舉後，發交臺灣臺中地方法院檢
    察署檢察官偵查起訴。
    理  由
一、訊據被告甲○○、丙○○、丁○○對於右揭事實，均除辯稱：外匯、幣保證金交
    易之標的為現貨，且報價亦採現貨報價，為一種現貨交易，非屬期貨交易法第三
    條所稱之期貨交易，伊等未違反期貨交易法外，餘均坦白不諱。經查：
  (一)被告甲○○、丙○○、丁○○自白部分之事實，核與證人乙○○分於檢察官訊問
    及本院審理時所證述之情節大致相符，並與證人戊○○於本院審理所證述係經由
    被告丙○○介紹生匯公司係外匯理財投資公司後，始經由被告丙○○與利基集團
    簽約加人該公司之客戶等事實相符，應認被告甲○○、丙○○、丁○○前揭自白
    部分與事實相符，而得為證據。
  (二)被告甲○○、丙○○、丁○○等人雖均辯稱外匯、幣保證金交易並非期貨交易等
    情；然按期貨交易法第三條第一項第四款槓桿保證金契約，係指依其他期貨市場
    之規則或實務，當事人約定，一方支付價金一定成數之款項或取得他方所授與之
    一定信用額度，雙方於未來特定期間內，依約定方式結算差價或交付約定物之契
    約，為期貨交易之一種。所謂「依其他期貨市場之規則或實務」，係指於營業處
    所（店頭市場）進行之交易，故槓桿保證金契約屬於店頭市場交易之商品。期貨
    交易法所規範之期貨交易契約是廣義的，期貨交易的地點包括集中交易市場與店
    頭市場，涵蓋任何合法及非法業者所交易之任何衍生性商品。又所謂「外匯保證
    金交易」，係指一方於客戶與其簽約並繳付外幣保證金後，得隨時應客戶之請求
    ，於保證金之數倍範圍內以自己之名義為客戶計算，在外匯市場從事不同幣別間
    之即期或遠期買賣交易。此項交易不須實際交割，一般都在當日或到期前以反方
    向交易軋平而僅結算買賣差價。實務上客戶與銀行間所簽訂外匯保證金契約，均
    約定客戶得將契約延續至下一銀行營業日，且若契約自一銀行營業日延續至下一
    銀行營業日，則客戶由於契約延續之差價所獲致之損益，經銀行確定後，即存入
    客戶外幣保證金帳戶或其中扣除。換言之，外匯保證金契約雖然得於當日要求平
    倉，惟客戶簽訂外匯保證金契約時並不知何時要平倉（履行日不確定），得視匯
    率之變動而決定平倉日，是該等契約實際上並無到期日，具有約定於未來時間履
    行契約的性質。此種契約以其具有1.以保證金交易，2.未來期間履約特性，3.每
    日結算損益（market to market）之期貨交易特有之結算制度並於店頭市場交易
    ；符合期貨交易法期貨交易契約之槓桿保證金契約之要件。又有關企業顧問公司
    招攬國人在境外開立美金帳戶，進行現貨外幣保證金交易，其方式不一而定，任
    何人除依期貨交易法第三條第二項規定豁免者外，以接受委託書並收取佣金或手
    續費等之方式代他人操作外幣保證金交易，係屬經營期貨經理事業。若以招攬客
    戶至海外開立美金帳戶，並提供場所設備及相關外匯資訊（如價位詢問），供客
    戶自行下單交易者，係屬經營期貨顧問事業（財政部證券暨期貨管理委員會台
    財證(七)字第三三六七二號函參照）。查被告甲○○、丙○○、丁○○對於其在生
    匯公司所為右揭外匯保證金之交易方式並不爭執，且證人乙○○於本院另案審理
    時供述：「（問：買進外幣後如何給錢？）買進外幣之後不用扣除等值的價金，
    賣出後會根據賣出的行情作結算，如有虧損的話，就扣除保證金˙˙˙買進後必
    須要有賣出的動作，才能做平倉（結算），如有盈虧利基集團會寄對帳單給客戶
    ，上面記載客戶買賣的價位及盈虧狀況，交割之後如有虧損利基集團會從客戶之
    帳戶扣除。買賣不需要提出等值的價金，只須提供保證金就好，交易商也不用交
    付價金，價金是銀行交付，交易商把單子下到銀行作交易的動作，由銀行來作買
    賣外幣的實際動作並交付價金˙˙˙。」、「（問：客戶買外幣之後由誰決定賣
    出？）由客戶自己決定。」、「（問：結算是否每天計算？）每天計算一次，如
    果虧損過大超過保證金，交易商會做斷頭的動作，客戶也可以增加保證金防止被
    斷頭。」等語，有本院八十九年度訴字第一六三六號八十九年十一月十日審判筆
    錄影本一件在卷可稽；且證人戊○○於法務部調查局臺中縣調查站證稱：「經我
    選定歐元為買賣標的後，即由生匯公司人員代我操作買賣歐元˙˙˙」等語，復
    參以本案查扣多件授權書，均載有：「致利基金融集團－本人現委任０００為我
    代理人，可全權隨時以本人名義，按即時現貨價格買賣（包括沽空）香港金銀業
    貿易場現貨黃金、本地倫敦金及某類外幣，並代管本人在貴公司開立之戶口。」
    等語，有客戶委託授權書扣案可證，參諸前揭說明，足認被告甲○○、丙○○、
    丁○○與證人乙○○等人所經營之外匯保證金交易，並非現貨買賣，而與期貨交
    易法第三條第一項第四款規定「當事人約定，一方支付價金一定成數之款項或取
    得他方所授與一定信用額度，雙方於未來特定期間內，依約定方式結算差價或交
    付約定物之契約」（即槓桿保證金契約）相當，自應受期貨交易法之規範，且生
    匯公司除有經營期貨顧問及仲介事業外，亦確實有經營期貨經理事業，要無疑問
    ，被告甲○○、丙○○、丁○○辯稱外匯保證金交易係現貨交易，而非期貨交易
    等語，應不足採信。
  (三)此外，復有扣案證人乙○○所有如附表所示之物可證；且證人乙○○所涉違反期
    貨交易法第一百十二條第五款犯行，經檢察官起訴後，已由本院於八十九年十二
    月十五日以八十九年度訴字第一六三六號判決處有期徒刑八月，緩刑三年；經證
    人乙○○提起上訴後，由臺灣高等法院臺中分院於九十年五月二十二日為上訴駁
    回之判決；其判決之結果亦與本院前揭認定相同，有判決書二件在卷可稽。本件
    事證已經明確，被告犯行洵堪認定，應依法論科。
二、按經營期貨經理、顧問及仲介事業，依期貨交易法第八十二條第一項之規定，需
    經主管機關之許可並發給許可證照始可經營。本件被告甲○○、丙○○、丁○○
    未經主管機關之許可並取得許可證照，即與證人乙○○共同擅自經營期貨經理、
    顧問及仲介事業，核被告甲○○、丙○○、丁○○所為，係犯期貨交易法第一百
    十二條第五款之未經許可擅自經營期貨經理事業、期貨顧問事業、其他期貨服務
    （仲介）事業罪。被告甲○○、丙○○、丁○○與證人乙○○及生匯公司之成年
    客服人員間，有犯意聯絡及行為之分擔，均為共同正犯。被告甲○○、丙○○、
    丁○○前後從事期貨經理、顧問及仲介服務等行為，均係基於經營之犯意，繼續
    為之，屬於經營事業之範疇內，為單純之一罪，尚無連續犯之適用，附以敘明。
    爰審酌被告三人犯罪之動機、目的、智識程度，本件犯罪所使用之手段，暨未經
    許可經營期貨經理、顧問及仲介事業，有礙於金融秩序之管理，其因犯罪所生之
    損害，並坦承部分犯罪之犯後態度尚稱良好等一切情狀，分別量處如主文所示之
    刑，以示懲儆。又查，被告甲○○、丙○○、丁○○前均未曾受有期徒刑以上刑
    之宣告，有臺灣臺中地方法院檢察署刑案資料查註紀錄表及臺灣高等法院被告全
    國前案紀錄表各一件附卷可稽，其因一時失慮而致罹律法，經此偵、審程序之教
    訓及罪刑之宣告，當知所警惕，信無再犯之虞，本院以為所宣告之刑以暫不執行
    為適當，爰均併予宣告緩刑二年。未查，扣案如附表所示之物，係共犯即證人乙○○所有，且供本件犯罪所用之物，爰依刑法第三十八條第一項第二款諭知沒收
    。
據上論斷，應依刑事訴訟法第二百九十九條第一項前段，期貨交易法第一百十二條第
五款，刑法第十一條前段、第二十八條、第七十四條第一款、第三十八條第一項第二
款，判決如主文。
中      華      民      國      九十二      年    七    月      八      日
                                    臺灣臺中地方法院刑事第一庭
                                        法  官  林  源  森
右正本證明與原本無異
如不服本判決，應於收受本判決後十日內向本院提出上訴書狀，其未敘述上訴理由者
，並得於提起上訴後十日內向本院補提理由書狀（均須按他造當事人之人數附繕本）
「切勿逕送上級法院」
                                        書記官
中      華      民      國      九十二      年    七    月      十      日
附表：
編  號    證物名稱                                                  數  量
一、    生匯公司營利事業登記證影本、公司執照影本                二張
二、    生匯公司現貨外匯保證金簡介                                  一冊
三、    生匯公司會議記錄                                            一冊
四、    生匯公司投資理財簡介                                        一冊
五、    生匯公司外匯專業知識教材                                    一冊
六、    生匯公司客戶買賣現貨國際金融商品授權書                      一冊
七、    生匯公司客戶林芬蘭委託生匯公司ＡＥ財務顧問甲○○交易授權書  一冊
八、    生匯公司國外客戶委託書                                      一冊
九、    生匯公司客戶更換ＡＥ代為處理渠帳戶服務同意書                一冊
十、    生匯公司客戶取消交易授權書                                  一冊
十一、  生匯公司客戶出金授權書                                      一冊
十二、  生匯公司引介客戶予利基集團之投資引介契約書                  一冊
十三、  生匯公司客戶投資管理帳戶期滿通知書                          一冊
十四、  生匯公司二萬元以上的投資方法說明資料                        一冊
十五、  生匯公司買賣現貨外匯保證金交易對帳單                        二冊
十六、  生匯公司與利基集團對帳單（現貨外匯保證金交易）              一冊
十七、  生匯公司ＡＥ業績目標表及業績表（外匯保證金買賣）            一冊
十八、  利基集團退佣予生匯公司買賣外匯保證金費用對帳單              一冊
十九、  利基集團退佣予生匯公司買賣外匯保證金費用之匯款單            一冊
附錄本案論罪科刑法條全文：
期貨交易法第一百十二條第五款：
有下列情事之一者，處七年以下有期徒刑，得併科新臺幣三百萬元以下罰金：
五、未經許可，擅自經營期貨信託事業、期貨經理事業、期貨顧問事業或其他期貨服
    務事業者。


司法院資訊處製作；財團法人民間司法改革基金會備份。
